臺灣士林地方法院民事判決
110年度家繼訴字第34號
原      告  蘇銘權  

被      告  蘇美玲  
訴訟代理人  郭承昌律師
被      告  蘇銘義    （應送達處不明）
上列當事人間返還遺產事件，本院於民國111年7月19日言詞辯論
終結，判決如下：
    主  文
被繼承人蘇來富之遺產分割方式如附表所示。
原告其餘之訴駁回。
訴訟費用由原告負擔四分之三，餘由被告負擔。
    事實及理由
壹、程序部分：
一、按訴狀送達後，原告不得將原訴變更或追加他訴。但擴張或
    減縮應受判決事項之聲明、該訴訟標的對於數人必須合一確
    定時，追加其原非當事人之人為當事人者，不在此限，家事
    事件法第51條準用民事訴訟法第255 條第1項第3款、第5款
    定有明文。查原告起訴聲明原係請求被告蘇美玲給付新臺幣
    （下同）200萬元，嗣追加被告蘇銘義並擴張聲明為：㈠蘇美
    玲應返還246萬8,280元及自99年2月28日起至清償日止年利
    率百分之1之利息予全體繼承人，㈡請求分割蘇來富之遺產等
    語（本院卷一第297頁），核與前開規定相符，自應准許。
二、被告蘇銘義經合法通知，無正當理由未於言詞辯論期日到場
    ，未於言詞辯論期日到場，核無家事事件法第51條準用民事
    訴訟法第386 條所列各款情形，爰依原告之聲請，由其一造
    辯論而為判決。
貳、實體部分：　　　　　　
一、原告起訴主張：被繼承人蘇來富為兩造之母親，蘇來富於民
    國99年2月28日過世，遺有陽信商業銀行帳戶餘額171,708元
    及如附表編號3所示之陽信商業銀行（下稱陽信銀行）股票
    ，繼承人為原告、蘇美玲、蘇銘義3人，原告於58年任職航
    運擔任海員、報關、模具工廠、酒店、保險公證等工作，又
    赴大陸地區從事合夥燈飾廠、保險公證等業，獨自照料父母
    四十年，晚年父母起居由原告照應，父母商議其餘子女協助
    ，蘇美玲自願提供每月2至3萬元貼補，蘇銘義長居中國均未
    回應，59年原告購入虎林街公寓，於91年父親出售虎林街公
    寓屋款放置200萬元予父母處，76年父親將基隆祖厝換置臺
    北市○○路00巷00號6樓之1（下稱溫泉路住處），登記予蘇美
    玲所有，原告與父母子女共同居住於該處，而蘇來富晩年心
    智不佳，蘇美玲竟盜領被繼承人存款：於98年年初蘇來富陽
    信銀行00000-00000-0帳號活存帳戶（下稱陽信銀行活存帳
    戶）尚有67萬6,930元，陽信銀行00000-0000-0帳號定存帳
    戶（下稱陽信銀行定存帳戶）尚有179萬1,350元，蘇美玲於
    98年12月21日轉帳盜領陽信銀行定存帳戶之存款160萬元、3
    萬元、於99年3月5日匯款盜領16萬1,350元，於98年起陸續
    盜領陽信銀行活存帳戶之存款，98年8月5日盜領30萬元、98
    年9月28日盜領20萬元、98年10月23日盜領20萬元、98年11
    月16日盜領3萬5,000元，依據98年1月6日陽信銀行活存帳戶
    金額尚存有67萬6,930元，故應合計246萬8,280元（計算式
    ：160萬元＋3萬元＋16萬1,350元＋67萬6,930元＝246萬8,280元
    ）。爰聲明：㈠蘇美玲應返還246萬8,280元及自99年2月28日
    起至清償日止年利率百分之1之利息予全體繼承人，㈡請求分
    割蘇來富之遺產。
二、蘇美玲辯以：被繼承人於98年12 月21日贈與蘇美玲160萬元
    ，並授意蘇美玲提領，且蘇美玲支出喪葬費用18萬元，故於
    99年3月5日、同年3月12日提領被繼承人陽信銀行定存帳戶1
    6萬1,350元、1萬元用支付喪葬費用，原告早年都在大陸，
    與2任妻子離婚後，丟下3名子女予被繼承人扶養，靠蘇美玲
    長期資助娘家每月1至3萬生活費，蘇美玲亦提供溫泉路住處
    房屋予原告一家人及被繼承人居住，蘇來富抱怨原告自大陸
    返臺會取走其印章存摺領款，要求蘇美玲每月以現金給付生
    活費用，96年6月27日蘇美玲收到原告欠債催討通知書方知
    原告債台高築，惟擔心原告及3名子女無棲身之所，故讓原
    告及其子女繼續同住該屋，且每月資助原告每月25,000元，
    迨109年年初因原告已屆70歲無法駕駛計程車而無收入，竟
    無端提起訴訟，原告59年虎林街房屋乃父親借名登記於原告
    名下，售屋之200萬元本歸父親所有，並非原告安家費，蘇
    美玲於99年至100年間匯款30萬元予原告之女蘇馨蕾、蘇馨
    蓓作為子女教育補助，縱蘇來富留有遺產，扣除喪葬費用後
    即無任何餘額，而蘇來富陽信銀行股票倘列為遺產，應用以
    抵充作為喪葬費用，全數分配予蘇美玲。並聲明：原告之訴
    駁回。
三、蘇銘義未於言詞辯論期日到場，亦未提出書狀作任何聲明或
    陳述。
四、原告主張蘇來富於99年2月28日過世，於98年2月28日遺有陽
    信銀行帳戶餘額171,708元及如附表所示之陽信銀行股票，
    而繼承人為原告、蘇美玲、蘇銘義3人等情，有蘇來富戶籍
    謄本（除戶部分）、繼承系統表、陽信銀行存款餘額證明書
    、陽信銀行函文可參（卷一第27、29、13頁、卷二第43頁）
    ，為蘇美玲所不否認，此部分主張應堪信實。
五、經查：
（一）原告主張蘇來富之遺產尚有蘇美玲盜取之246萬8,280元等
      情，固提出98年8月5日、98年9月28日、98年10月23日、9
      8年11月16日之30萬元、20萬元、20萬元、3萬5,000元陽
      信銀行活存取款條、98年12月21日160萬元、3萬元陽信銀
      行定存取款條（卷一第207至215頁），惟查，原告自陳蘇
      來富過世前並無疾病，因心肌梗塞，突然離世，獨自照顧
      蘇來富40年，蘇來富自己保管存摺和印章，若要領錢蘇來
      富可自己領，不需坐輪椅，得以自由活動，不知蘇美玲何
      時偷走存摺等語（卷一第75至77頁），再依原告提出之蘇
      來富陽信銀行活存帳戶顯示蘇美玲於98年1月至99年1月起
      每月均轉帳3萬元、3萬3000元、5萬元不等金額予予蘇來
      富，衡以被告提出原告91年間親筆之書信載明尚載明每個
      月自蘇來富處提領2萬元等文字，有陽信銀行活存帳戶交
      易明細、原告親筆信各1件可參（卷一第113至117頁、第1
      37頁），顯見蘇美玲並未持有蘇來富帳戶，否則何需每月
      轉帳金錢至蘇來富之帳戶？衡以蘇美玲否認持有蘇來富之
      銀行存摺，並辯稱蘇來富於98年12月21日贈與蘇美玲160
      萬元等語，本院衡酌蘇來富既於99年2月28日過世前身體
      健康、意識清楚，也未受監護宣告，自得自由或指示他人
      取用其存摺內之金錢，原告主張蘇美玲盜領蘇來富存摺存
      款246萬8,280元，並無證據，原告主張自無可採，不足憑
      信。
（二）按關於遺產管理、分割及執行遺囑之費用，由遺產中支付
      之，民法第1150條前段定有明文。原告復主張蘇美玲於99
      年3月5日、99年3月12日盜領蘇來富之陽信定存帳戶16萬1
      ,350元、陽信活存帳戶1萬元等情，惟蘇美玲辯稱：支付
      喪葬費用18萬元，並提出奠祭費用明細為據，原告復陳稱
      ：我沒有支付喪葬費，同意費用金額為18萬元等語（卷一
      第77頁），是此部分既為蘇美玲所支付之喪葬費用，自應
      自蘇來富之喪葬費用扣除，則本件扣除蘇美玲於支付喪葬
      費用後，仍不足8,650元（計算式：18萬元－16萬1,350元－
      1萬元＝8,650元），蘇美玲提領蘇來富上開存款即16萬1,3
      50元及1萬元後，既不足支付遺產管理費用，自難認此部
      分應返還予全體繼承人。綜上，原告主張蘇美玲應返還24
      6萬8,280元予全體繼承人，為無理由，應予駁回。
（三）再按，繼承人有數人時，在分割遺產前，各繼承人對於遺
      產全部為公同共有；繼承人得隨時請求分割遺產，但法律
      另有規定或契約另有訂定者，不在此限，民法第1151條、
      第1164條分別定有明文。又公同共有物分割之方法，依民
      法第830條第2 項之規定，依分別共有物分割之規定即以
      原物分配或變賣分割為之。兩造並無不能分割之協議，蘇
      來富所留之遺產為如附表所示之陽信銀行定存、活存存款
      、陽信銀行股票，惟蘇美玲已於99年3月5日、99年3月12
      日先後在陽信銀行定存、活存存款帳戶提領16萬1,350元
      、1萬元支付喪葬費用，上開陽信銀行定存帳戶、活存帳
      戶於99年3月5日、99年3月12日餘額分別為10元、348元，
      故本院斟酌遺產之性質、經濟效用及共有人之利益等情事
      後，認被繼承人蘇來富之遺產分割方式應優先自陽信銀行
      定存、活存存摺帳戶扣除蘇美玲墊付之喪葬費用8,650元
      後，不足喪葬費用由蘇來富陽信銀行股票變賣後支付，再
      依應繼分三分之一平均分配予兩造，爰判決如主文第1 項
      所示。
六、本件事證已臻明確，兩造其餘攻擊或防禦方法及所提證據資
    料，經本院斟酌後，認為均不足以影響本判決之結果，自無
    逐一詳予論駁之必要，併此敘明。 
七、據上論結，原告之訴部分有理由，部分無理由，依家事事件
    法第51條準用民事訴訟法第79條、第385條第1項，判決如主
    文。
中　　華　　民　　國　　111 　年　　8 　　月　　23　　日
                    家事庭法  官   林妙蓁
以上正本證明與原本無異。
如對本判決上訴，應於判決送達後20日內向本院提出上訴狀。
中　　華　　民　　國　　111 　年　　8 　　月　　23　　日
                          書記官   楊雅勻

附表：
編號 遺產名稱 存款(新臺幣:元) 分割方法 1 陽信商業銀行北投分行00000-0000-0帳號（陽信銀行活存帳戶） 10元及其孳息。（以99年3月5日為計算日） 優先扣除遺產費用8,650元。  2 陽信商業銀行00000-00000-0帳號（陽信銀行定存帳戶） 348元及其孳息。（以99年3月12日為計算日） 優先扣除遺產費用8,650元。 3 陽信銀行股票 3,255股及其孳息。（以99年2月28日為計算日） 優先扣除遺產費用8,650元後，所餘變賣以應繼分各1／3取得。